【裁判字號】    89,上易,2548
【裁判日期】    891206
【裁判案由】    毒品危害防制條例
【裁判全文】
臺灣高等法院臺中分院刑事判決          民國八十九年度上易字第二五四八號
    上  訴  人
    即  被  告  甲○○
右上訴人因毒品案件，不服臺灣臺中地方法院八十九年度易字第二○一九號，中華民
國八十九年九月二十一日第一審判決（起訴案號：臺灣臺中地方法院檢察署八十九年
度毒偵字第三三八八號），提起上訴，本院判決如左：
    主      文
上訴駁回。
    事實及理由
一、本案經本院審理結果，認第一審判決認事用法及量刑均無不當，應予維持，並引
    用第一審判決書記載之事實、證據及理由（如附件）。
二、上訴人即被告甲○○在本院未提出其他有利之證據及辯解，其上訴意旨空言否認
    施用安非他命，指摘原判決不當，為無理由，應予駁回。
三、據上論斷，應依刑事訴訟法第三百七十三條、第三百六十八條，判決如主文。
本案經檢察官陳銘章到庭執行職務。
中      華      民      國    八十九     年     十二    月      六日
                                  臺灣高等法院臺中分院刑事第四庭
                                        審判長法  官  洪  耀  宗
                                              法  官  劉  登  俊
                                              法  官  吳  重  政
右正本證明與原本無異。
不得上訴。
                                              書記官  郭  文  華
中      華      民      國    八十九     年     十二    月      七      日
                                                                        Ｃ
臺灣臺中地方法院刑事判決                        八十九年度易字第二一九號
    公  訴  人  臺灣台中地方法院檢察署檢察官
    被      告  甲○○  男四十一歲（民國○○○年○月○○日生）
                        住台中縣太平市○○路二一四巷一弄十號
                        現於臺灣臺中戒治所執行強制戒治中
                        身分證統一編號：Ｚ000000000號
右列被告因違反麻醉藥品管理條例案件，經檢察官提起公訴（八十九年度毒偵字第三
三八八號），本院判決如左：
    主  文
甲○○施用第貳級毒品，累犯，處有期徒刑柒月。
    事  實
一、甲○○前曾於民國（下同）八十六年間因違反麻醉藥品管理條例案件，經台灣台
    中地方法院判處有期徒刑四月，於八十六年八月一日易科罰金執行完畢，復因施
    用毒品案件，經依本院以八十八年度毒聲字第一０九號送觀察、勒戒後，認無繼
    續施用毒品之傾向，經臺灣台中地方法院檢察署檢察官於八十八年一月二十一日
    以八十八年度偵字第一四０二號不起訴處分確定。詎又於八十八年一月二十六日
    或其前九十六小時內某時點，在不詳處所以不詳方式，非法施用第二級毒品安非
    他命，為警於八十八年一月二十六日晚上七時三十分許，在台中縣大里市○○街
    一００號查獲，並扣得安非他命吸食器一組，經依本院以八十八年度毒聲字第一
    一九五號裁定送觀察勒戒，有繼續施用毒品傾向，經聲請以簡易判決處刑，並被
    判處有期徒刑五月，於八十八年七月九日確定（尚未執行），同時由法院裁定施
    以強制戒治後，屆滿三個月，經裁定停止戒治，所餘期間並宣付保護管束，詎甲
    ○○仍未戒除毒癮，於保護管束期間之八十九年四月十一日前之五日內某時，在
    不詳地點施用第二級毒品安非他命，而於八十九年四月十一日經臺灣台中地方法
    院檢察署定期採尿，尿液檢驗結果呈甲基安非他命陽性反應而查獲。
二、案經臺灣台中地方法院檢察署檢察官簽分偵查起訴。
    理  由
一、訊據被告甲○○否認有施用第二級毒品安非他命之犯行，並辯稱：伊自戒治所出
    來後，即未再施用安非他命；又因伊皮膚不好且罹患感冒，曾未經醫師處方，自
    行服藥云云；繼又辯稱：伊在朋友之卡車上，朋友有施用安非他命，可能係吸到
    二手煙所致云云。惟查被告於八十九年四月十一日經台灣台中地方法院檢察署採
    尿，送財團法人生物技術開發中心濫用藥物檢驗認證實驗室以氣相層析質譜儀分
    析法確認結果，呈安非他命及甲基安非他命之陽性反應，此有財團法人生物技術
    開發中心濫用藥物檢驗認證實驗室濫用藥物尿液檢測報告附卷足稽。按一般吸食
    或施打煙毒品者，八小時內約有八十％量於尿中排出，廿四小時後剩餘量之九十
    ％再排出，七十二小時後仍有微量排出，而因人體代謝差異 (即成癮者)，其代
    謝時間慢，故於一百二十小時內，利用較具公信力之儀器 (如氣相層析質譜儀)
    ，仍「可能」被檢測出，此有憲兵司令部 (八十)鑑驗字一七四六號函可稽。又
    於吸食煙毒及麻醉藥品者之旁，同時吸入該吸食者燃燒之藥物所排出之氣體（即
    俗稱之二手煙），能否在尿液中被檢出煙毒或安非他命反應，文獻上尚無此類研
    究報告。然按本局檢驗煙毒經驗判斷，若非共處於空間狹小之密閉，並故意大量
    吸入該氣體，不致於尿液中代謝出煙毒反應，此有法務部調查局（８２）陸一字
    第八二０九二七一三號函可按。次查世界各國（包括我國）之尿液毒品檢測，例
    如安非他命或嗎啡檢測，皆必須先以「篩檢試驗」做初步檢驗，若「篩檢試驗」
    為陽性，再對同一檢體加做「確認試驗」，以確定尿中確實含有該樣毒品。「篩
    檢試驗」的方法包括酵素免疫分析法（ＥＩＡ）、螢光偏極免疫分析法（ＦＰＩ
    Ａ）、薄層色層分析法（ＴＬＣ）等等，敏感度都很高，但因檢驗本身特異性較
    差的限制，對於構造類似的藥物例如麻黃素和安非他命，在「篩檢試驗」中可能
    無法區分出來，因而僅含有麻黃素的尿液檢體可能被儀器誤認為安非他命陽性，
    而產生「偽陽性」的結果，所以，對於陽性檢體必須加做「確認試驗」來進一步
    確定，方法為氣相層析質譜分析法，此法具專一特異性，可以分析測定特定物質
    例如麻黃素或安非他命的個別濃度，以避免誤判。而本件尿液均經財團法人生物
    技術開發中心濫用藥物檢驗認證實驗室以精密之氣相層析質譜儀作確認檢驗，確
    呈安非他命及甲基安非他命陽性反應。堪認被告於八十九年四月十一日採尿查獲
    前五日內（即一百二十小時內），應確有在某不詳地點以不詳方法施用第二級毒
    品一次之行為。被告上開所辯應係卸責之詞，不足採信，被告施用第二級毒品安
    非他命之犯行，堪以認定。
二、按毒品危害防制條例對於施用毒品者，並未予以除罪，施用毒品之行為仍屬犯罪
    ，本應受刑罰之評價，惟因施用毒品者屬「病態性犯人」，毒品危害防制條例為
    維護施用毒品行為人之身心健康，乃明定應施以類似病患治療之觀察、勒戒或強
    制戒治等療程，並僅在該條例第二十條第二項、第二十三條第一項所定之條件下
    （亦即：(一)初犯經觀察、勒戒，無繼續施用毒品之傾向，(二)五年內再犯經觀察、
    勒戒，無繼續施用毒品之傾向，(三)一犯經觀察、勒戒，有繼續施用毒品之傾向，
    再經強制戒治期滿），始免予刑罰訴追外，對每一施用毒品之行為，仍應施予罪
    刑之評價。至毒品危害防制條例第二十二條第二項中段所稱違反保護管束應遵守
    事項情節重大者，得由檢察官聲請法院裁定撤銷停止戒治之規定，應係類如保安
    處分執行法第四條之一第二項前段之立法意旨，僅就已進行之強制戒治處分，繼
    續執行，即足收戒除毒癮之治療目的，無再向法院聲請裁定送觀察、勒戒或強制
    戒治之實益，並非限制停止戒治期間之施用毒品行為，「僅」得撤銷停止戒治，
    不得提起公訴。否則停止戒治前施用毒品之行為，應論處刑罰，停止戒治後之施
    用毒品行為，非難性較前者更高，反而不得訴追處罰，無異鼓勵犯罪。足見立法
    者之本意，當無以強制戒治之療程尚未完成，認停止戒治期間之施用毒品行為，
    無再為罪刑評價之必要，且在再犯、三犯或三犯以上之情形均然，不得割裂解釋
    ，認再犯僅得撤銷停止戒治，不得提起公訴；三犯或三犯以上者，除得撤銷停止
    戒治，亦可提起公訴。職是之故，毒品危害防制條例所稱之「再犯」、「三犯」
    應以經是否為訴訟法上之同一案件為斷，而非以觀察、勒戒或強制戒治等療程完
    結之次數為準（最高法院八十九年度台非字第九０號判決亦採此見解）。查被告
    因施用毒品案件，經依本院以八十八年度毒聲字第一０九號送觀察、勒戒後，認
    無繼續施用毒品之傾向，經臺灣台中地方法院檢察署檢察官於八十八年一月二十
    一日以八十八年度偵字第一四０二號不起訴處分確定。詎又於八十八年一月二十
    六日或其前九十六小時內某時點，在不詳處所以不詳方式，非法施用第二級毒品
    安非他命，為警於八十八年一月二十六日晚上七時三十分許，在台中縣大里市○
    ○街一００號查獲，並扣得安非他命吸食器一組，經依本院以八十八年度毒聲字
    第一一九五號裁定送觀察勒戒，有繼續施用毒品傾向，經聲請以簡易判決處刑，
    並被判處有期徒刑五月，於八十八年七月九日確定（尚未執行），同時由法院裁
    定施以強制戒治後，屆滿三個月，經裁定停止戒治，所餘期間並宣付保護管束。
    此有卷附之台灣台中地方法院檢察署刑案資料查註紀錄表、台灣高等法院被告全
    國前案紀錄表、本院判決、裁定各一紙可稽。被告二犯施用毒品之行為，既經另
    案判決確定，其於判決確定後停止戒治期間，再為施用毒品之行為，除符合毒品
    危害防制條例第二十二條第二項中段撤銷停止戒治之事由，亦同時為一犯罪之行
    為，核屬三犯無疑。因而事證明確，被告犯行洵堪認定，應予依法論科。
三、查安非他命係屬毒品危害防制條例第二條第二項第二款所指之第二級毒品，是被
    告三犯施用第二級毒品安非他命，所為係犯同條例第十條第二項之施用第二級毒
    品罪。其持有毒品之行為，意在供己施用，故持有之低度行為，應為施用之高度
    行為所吸收，不另論罪。被告前曾八十六年間因違反麻醉藥品管理條例案件，經
    台灣台中地方法院判處有期徒刑四月，於八十六年八月一日易科罰金執行完畢，
    此有卷附之台灣台中地方法院檢察署刑案資料查註紀錄表、台灣高等法院被告全
    國前案紀錄表可稽，被告五年以內再犯本件有期徒刑以上之罪，為累犯，應依刑
    法第四十七條規定遞加重其刑。爰審酌被告前已有施用毒品判處徒刑之前科，復
    因施用毒品犯行，因二犯施用毒品並經判刑確定，猶故態復萌，再施用毒品不輟
    ，無視於毒品對於自身健康之戕害及國家對於杜絕毒品犯罪之禁令，惡性非輕，
    並審酌被告施用毒品之次數、犯後態度等一切情狀，量處如主文所示之刑。
四、據上論斷，應依刑事訴訟法第二百九十九條第一項前段，毒品危害防制條例第十
    條第二項、第二十條第三項前段，刑法第十一條前段、第四十七條，判決如主文
    。
中      華      民      國      八十九      年    九    月    二十一    日
                                台灣台中地方法院刑事第七庭
                                    法  官    翁  芳  靜
右正本證明與原本無異。
如不服本判決，應於送達後十日內向本院提出上訴狀（須附繕本），上訴於台灣高等
法院台中分院。
                                    書記官
中      華      民      國      八十九      年    九    月    二十二    日
附錄論罪科刑法條
毒品危害防制條例第十條第二項
施用第二級毒品者，處三年以下有期徒刑。


司法院資訊處製作；財團法人民間司法改革基金會備份。
